臺灣高等法院刑事判決　　　　　　　 100年度上易字第1990號
上　訴　人　臺灣基隆地方法院檢察署檢察官
被　　　告　方聖源
上列上訴人因被告傷害案件，不服臺灣基隆地方法院100年度易
字第219號，中華民國100年7月8日第一審判決（起訴案號：臺灣
基隆地方法院檢察署100年度偵字第1699號），提起上訴，本院
判決如下：
    主  文
原判決撤銷。
方聖源共同傷害人之身體，處有期徒刑月，如易科罰金，以新
台幣壹仟元折算壹日。
    事  實
一、方聖源因與陳慶霖相識且有宿怨，竟於民國99年10月10日凌
    晨1時許，在基隆市○○區○○街17號前路上，與另兩位姓
    名年齡不詳之成年男子，共同基於普通傷害之犯意，由方聖
    源手持鋸子、另兩名成年男子手持木棍，一起毆打陳慶霖（
    酒後在路上行走）之身體，使陳慶霖受有頭皮多處撕裂傷及
    臉部、背部、胸部、臀部擦挫傷，陳慶霖頭部流血倒地，經
    119派遣救援人員送往基隆長庚醫院救治。
二、案經陳慶霖訴由基隆市警察局第三分局報請臺灣基隆地方法
    院檢察署檢察官偵查起訴。
    理  由
一、按告訴乃論之罪，其告訴應自得為告訴之人知悉犯人之時起
    ，於六個月內為之，刑事訴訟法第237條第1項定有明文。查
    告訴人陳慶霖於99年10月10日被三人毆打成傷，遲至100年4
    月5日始向警方報案，並對被告提出告訴，仍未逾六個月之
    告訴期間，乃屬合法告訴，先予指明。
二、按被告以外之人於審判外之言詞或書面陳述，除法律有規定
    者外，不得作為證據。又被告以外之人於審判外之陳述，雖
    不符前4條之規定，而當事人於審判程序同意作為證據，法
    院審酌該言詞陳述或書面陳述作成時之情況，認為適當者，
    亦得為證據，刑事訴訟法第159條第1項、第159條之5第1項
    ，分別定有明文。查本案以下引用被告以外之人於審判外之
    言詞及書面陳述，均經當事人於本院審理時同意作為證據，
    依上開規定，並審酌作成時之情況，認為適當，自得作為證
    據，合予敘明。
三、訊據被告雖坦承與告訴人相識且有宿怨，然否認有何傷害犯
    行，辯謂伊當時在睡覺，遭人毆打成傷，與伊無關係等語。
四、惟查：
  1.99年10月10日凌晨1時許，告訴人因故遭人毆打致受有頭皮
    多處撕裂傷及臉部、背部、胸部、臀部擦挫傷，其後，告訴
    人復因路倒街頭（基隆市○○路162號附近），而經救災救
    護指揮中心（119）派遣救護人員將之送往長庚醫療財團法
    人基隆長庚紀念醫院（以下簡稱「基隆長庚醫院」）施以救
    治等客觀事實，除為被告所不否認，並經告訴人於原審審理
    時結證綦詳（原審卷第51頁至第52頁），且有告訴人於偵查
    階段提出之長庚紀念醫院診斷證明書1紙（偵卷第10頁）、
    受傷照片8張（偵卷第11頁至第14頁）暨原審向長庚紀念醫
    院函調之告訴人病歷1份（包括急診病歷、會診單、Ｘ光科
    檢查會診及報告單、長庚紀念醫院檢驗醫學科檢驗報告單、
    備血單、手術同意書、麻醉同意書、手術前護理記錄單、手
    術記錄單、手術報告、手術護理記錄單、急診護理記錄、救
    護紀錄表【即救災救護指揮中心派遣救護人員之出勤紀錄】
    等，（原審卷第17頁至第34頁）在卷可稽。故告訴人確係遭
    人毆打成傷。
  2.告訴人於警詢中指稱「被告涉案」，又於偵查中具結在卷。
    且於原審審理時具結證稱：「（問：99年10月10日凌晨1時
    左右，你在基隆市○○區○○街17號前遭人毆打經過？）因
    為我公司就在案發地點旁邊，所以案發當天凌晨1時左右，
    我從公司外出要去吃消夜而途經基隆市○○區○○街17號前
    之時，突然有三個人從我後面衝過來，我是聽到腳步聲想要
    往後轉以查看我後方發生何事，但才剛向右側轉身，還沒有
    完全轉身向後，就遭從我後面衝過來的這三個人一陣亂打，
    我因此向左倒地，面朝上，所以，我可以確定打我的有三個
    人。『就在這時，其中一個人拿著鋸子跑到我面前，猛砍我
    的頭部二、三下，我不記得他究竟砍了幾下，但我確定這個
    拿鋸子砍我的人就是在庭被告，我不可能認錯，因為我跟被
    告本來就認識。』至於另外二個人，這時仍然拿木棍持續打
    我，這二個人我也認識，但我叫不出他們的名字。接下來，
    他們可能覺得打夠了，所以他們也是自己罷手而一哄而散，
    而我當時想要去就醫，但我一直流血且體力不支，所以我倒
    在路邊，最後是119將我送醫的。至於我剛剛提到的另外二
    個人（就是我說我認識，但叫不出姓名且有跟被告一起打我
    的那二個人），我現在也找不到他們的下落。…」等語（原
    審卷第51頁至第52頁）；而原審向基隆長庚醫院函調之告訴
    人病歷所載，告訴人經救災救護指揮中心（119）派遣救護
    人員送往基隆長庚醫院施以救治以後，則曾於「神智清醒（
    Conscious：clear E4 V5 M6）」之狀態下，對醫護人員主
    訴敘稱「不知何時被打」、「不知被誰打，不知什麼工具」
    （見原審卷第17頁之急診病歷；另原審卷第31頁之急診護理
    記錄亦係記載「病患意識清楚」）。告訴人向醫院之醫護人
    員主訴上情，並不影響向警方提出告訴之權利及被毆成傷之
    事實。至於告訴人經救災救護指揮中心（119）派遣救護人
    員送往基隆長庚醫院而於99年10月10日上午8時4分採驗血液
    成分之結果，其血液中酒精濃度值猶達189.9mg/dl（換算為
    呼氣酒精濃度，其值則約為0.94mg/L），此亦有長庚紀念醫
    院檢驗醫學科檢驗報告單1紙（原審卷第22頁背面）附卷可
    憑；可證告訴人係酒後在路上遭人毆打成傷無訛。
  3.被告於原審中聲稱其於案發當時，曾偶遇證人蔡清標而擬恃
    以為其「不在場證明」之情節（原審卷第54頁至第55頁），
    核與與證人蔡清標之證述內容（偵卷第36頁至第38頁）不合
    ；且被告與告訴人相識且有宿怨，業經被告供認在卷。況案
    發地點在基隆市○○區○○街17號前路上，被告之居住在東
    新街16號，有地緣關係，告訴人應不致誣指被告之理。被告
    否認共同傷害犯行，辯稱：伊在睡覺云云，乃卸責之詞，不
    足採信。事證明確，被告犯行堪以認定。
五、被告所為前開犯行，係犯刑法第277條第1項之傷害罪。又被
    告與二名不詳姓名成年男子之間，有犯意聯絡及行為分擔，
    成立共同正犯。
六、原審未詳加審究，遽為被告諭知無罪之判決，尚有未合。檢
    察官依告訴人之請求，提起上訴，指摘原判決不當，核有理
    由，自應由本院將原判決撤銷改判。爰審酌被告犯罪之動機
    、手段、告訴人之傷勢及案發後迄今拒與告訴人和解，且一
    再否認犯行及其他等一切情狀，量處如主文第二項所示之刑
    ，並諭知易科罰金之折算標準。
據上論斷，應依刑事訴訟法第369條第1項前段、第364條、第299
條第1項前段，刑法第28條、第277條第1項、第41條第1項前段，
刑法施行法第1條之1，判決如主文。
本案經檢察官黃全祿到庭執行職務。
中    華    民    國  100    年    10    月    20    日
            刑事第十二庭  審判長法  官  蔡  永  昌
                                法  官  蘇  隆  惠
                                法  官  王  美  玲
以上正本證明與原本無異。
不得上訴。
                                書記官  游  桂  
中    華    民    國  100    年    10    月    20    日
附錄本案論罪科刑之法條全文：
中華民國刑法第277條
（普通傷害罪）
傷害人之身體或健康者，處3年以下有期徒刑、拘役或1千元以下
罰金。
犯前項之罪因而致人於死者，處無期徒刑或 7 年以上有期徒刑
；致重傷者，處 3 年以上 10 年以下有期徒刑。